臺灣新北地方法院三重簡易庭民事簡易判決
　　　　　　　　　　　　　　　　　 110年度重簡字第1242號
原　　　告　周孟村
被　　　告　白長發
上列當事人間請求侵權行為損害賠償事件，經本院刑事庭移送前
來（110 年度審交附民字第220 號），本院於民國110 年11月2
日言詞辯論終結，判決如下：
    主  文
被告應給付原告新臺幣伍拾萬叁仟陸佰柒拾伍元，及自民國一百
一十年三月三十日起至清償日止，按年息百分之五計算之利息。
原告其餘之訴駁回。
訴訟費用由被告負擔四分之三，其餘由原告負擔。
本判決原告勝訴部分得假執行。
原告其餘假執行之聲請駁回。
    事  實  及  理  由
一、原告主張：緣被告於民國109 年10月14日晚間6 時49分許，
    駕駛車牌號碼0000-00 號自用小客車，沿臺1 線高架道路往
    桃園方向行駛，行經臺1 線高架道路編號355528號燈桿處（
    轄屬新北市泰山區），本應注意車前狀況，並隨時採取必要
    之安全措施，而依當時天候晴、夜間有照明、柏油路面乾燥
    無缺陷、道路無障礙物、視距良好等狀況，並無不能注意之
    情事，詎竟疏未注意及此，因操控車輛不當，誤踩油門前行
    ，適原告騎乘車牌號碼000-0000號之大型重型機車，在臺1
    線同向前方停等紅燈，被告上開車輛因而追撞原告所騎機車
    ，致原告受有胸壁鈍挫傷、右側肢體擦挫傷之傷害，並造成
    系爭車輛受損。茲原告請求項目如下：1.機車修復費用新臺
    幣（下同）593,025 元（含零件495,585 元、工資97,440元
    ）。2.醫療費用670 元。3.增加生活上之需要費用19,577元
    （計算式：加油費14,082元＋停車費5,495 元）。4.其他財
    損6,933 元（計算式：羽球鞋1,453 元＋長褲980 元＋羽球
    拍三支4,500 元）。5.精神慰撫金50,000元。以上共計670,
    205 元。為此，爰依侵權行為之法律關係提起本件訴訟。併
    為聲明：被告應給付原告670,205 元及自刑事附帶民事訴訟
    起訴狀繕本送達翌日起至清償日止，按年息百分之5 計算之
    利息。並陳明願供擔保請准宣告假執行等事實，業據提出天
    主教輔仁大學附設醫院急診醫療費用收據乙份為證，並有本
    院刑事庭110 年度審交易字第130 號刑事電子卷證可按。又
    被告所涉前開過失傷害罪，業經本院刑事庭判處拘役40日，
    如易科罰金，以1,000 元折算1 日確定在案，亦有上開刑事
    判決書可稽。被告則對於上開刑事判決認定之過失行為不爭
    執，惟辯稱：伊有要幫原告維修車輛，但原告不同意，原告
    各項請求均不合理，伊意賠償原告250,000 元等語，併為答
    辯聲明：原告之訴駁回。
二、按因故意或過失，不法侵害他人之權利者，負損害賠償責任
    ；又不法侵害他人之身體或健康者，對於被害人因此喪失或
    減少勞動能力，或增加生活上之需要時，應負損害賠償責任
    ；不法侵害他人之身體、健康、名譽、自由、信用、隱私、
    貞操，或不法侵害其他人格法益而情節重大者，被害人雖非
    財產上之損害，亦得請求賠償相當之金額。民法第184 條第
    1 項前段、第193 條第1 項、第195 條第1 項前段分別定有
    明文。查本件被告對原告有侵權行為，已如前述，被告自應
    負損害賠償責任。茲就原告據以請求被告賠償之項目及金額
    逐項審酌如下：
(一)機車修復費用：
    按不法毀損他人之物者，被害人得請求賠償其物因毀損所減
    少之價額；負損害賠償責任者，除法律另有規定或契約另有
    訂定外，應回復他方損害發生前之原狀；損害賠償，除法律
    另有規定或契約另有訂定外，應以填補債權人所受損害及所
    失利益為限，民法第196 條、第213 條第1 項、第216 條第
    1 項分別定有明文。又不法毀損他人之物者，被害人得請求
    賠償其物因毀損所減少之價額，且得以修復費用為估定之標
    準，但以必要者為限。查系爭車輛係於109 年4 月（推定15
    日）出廠，有公路監理電子閘門車號查詢機車車籍可按，依
    行政院公布之固定資產耐用年數表及固定資產折舊率表，機
    械腳踏車之耐用年數為3 年，依定率遞減法每年折舊千分之
    536 ，其最後1 年之折舊額，加歷年折舊累積額，總和不得
    超過該資產成本原額之9/10，另依營利事業所得稅查核準則
    第95條第6 項規定「固定資產提列折舊採用定率遞減法者，
    以1 年為計算單位，其使用期間未滿1 年者，按實際使用之
    月數相當於全年之比例計算之，不滿1 月者，以1 月計」，
    故系爭車輛自出廠日迄109 年10月14日事故發生時，已使用
    6 月。又系爭車輛支出之修復費用為593,025 元（含零件49
    5,585 元、工資97,440元），有估價單附卷可參。惟零件部
    分係以新品換舊品，其以新品取代舊品間之差價應予折舊扣
    除，則零件部分扣除折舊額後，原告所得請求之零件費用應
    為362,768 元（計算書詳如附表所示，元以下四捨五入）。
    至於工資部分，則毋庸折舊。故原告得請求之修復費用共計
    460,208 元（計算式：362,768 ＋97,440＝460,208 ），逾
    此部分之請求，則屬無據。
(二)醫療費用：
    原告主張其因本件事故受傷支出醫療費用670 元等語，業據
    提出天主教輔仁大學附設醫院急診醫療費用收據乙份為證，
    經核為治療其因系爭車禍受到傷害所必要之費用。是原告此
    部分請求，洵屬有據，應予准許。
(三)增加生活上之需要費用部分：
    原告主張其因被告上開行為，以致在交通上及生活上增加額
    外之必須費用共19,577元（計算式：加油費14,082元＋停車
    費5,495 元）等語，固據提出油費補償估算表、力行加油站
    電子發票證明聯、台灣中油電子發票證明聯、思源加油站電
    子發票證明聯、台灣中油全宏三站電子發票證明聯、車容坊
    五股站電子發票證明聯、大全加油站電子發票證明聯及聯新
    加油站電子發票證明聯、停車費補償總金額估算表、統一發
    票及電子發票證明聯等件資料為證。然按損害賠償之債，以
    有損害之發生及有責任原因之事實，並二者之間有相當因果
    關係為成立要件。故原告所主張損害賠償之債，如不合於此
    項成立要件者，即難謂有損害賠償請求權存在（最高法院48
    年臺上字第481 號民事裁判意旨參照）。經查，原告此部分
    之請求，依其主張乃係因系爭機車受損於修理期間，更換為
    以汽車為交通工具所生增加油資及停車費之支出，惟原告並
    未提出證據舉證證明系爭機車所需修繕期間，且揆諸前揭說
    明，被告過失雖致系爭機車受損而需回復原狀，然尚難認與
    油資及停車費用之損害有何相當因果關係，況此部損害亦非
    屬民法第193 條所指因身體或健康受損，所生增加生活上需
    要之費用。故原告請求被告賠償該部分損害，即屬無據。
(四)其他財損部分：
    原告主張因本件事故發生，造成原告所穿之衣物、鞋子及隨
    車攜帶之羽球拍均受損，故被告應賠償6,933 元（計算式：
    羽球鞋1,453 元＋長褲980 元＋羽球拍三支4, 500元）等語
    ，並提出受損照片及網路查詢之價格表乙份為憑。查依原告
    所提出之前揭相片及其人車倒地情形，堪認原告所有之前揭
    物品，因本件事故破損而減損其效用，惟上開物品經原告使
    用後均已非新品，應予折舊，是本院審酌一切情況後，認原
    告得請求之上開財物損失費用應以上開物品市價之5 成即3,
    467 元（元以下四捨五入) 為適當，逾此範圍之請求，尚屬
    無據，應予駁回。
(五)精神慰撫金部分：
    按慰撫金之賠償其核給之標準固與財產上損害之計算不同，
    然非不可斟酌雙方身份資力與加害程度，核定相當之數額，
    此有最高法院51年台上字第223 號判例意旨可參。爰審酌原
    告係大學畢業，現職小學教師，月收入約40,000元，109 年
    給付總額50萬餘元，名下有不動產及汽車；被告為小學畢業
    ，雖陳稱其現職打零工，月收入約20,000元云云，惟查其為
    豐豐禾企業有限公司負責人，持股100 萬元，且於109 年自
    該公司受領薪資所得及股利所得總額共193 萬餘元，名下另
    有汽車2 部等情，業據兩造陳明在卷，並有本院依職權調取
    兩造109 年度稅務電子閘門財產所得調件明細表附卷可佐。
    是本院斟酌兩造之上述身分、社會地位、資力、被告行為之
    侵害情節、原告所受傷害之程度，暨審酌原告因本件事故受
    傷於日常生活受影響情形及精神上所受痛苦等一切情狀，認
    為原告請求精神慰撫金50,000元，尚屬過高，本院認應以40
    ,000元為適當，逾此部分之請求，應予駁回。
(五)從而，原告得請求被告賠償之金額共計為503,675元（計算
    式：460,208 元＋3,467元＋40,000元＝503,675 元）。
三、綜上所述，原告依侵權行為之法律關係，請求被告給付原告
    503,675 元，及自刑事附帶民事起訴狀繕本送達翌日即110
    年3 月30日起至清償日止，按年息百分之5 計算之利息，為
    有理由，應予准許；逾此部分之請求，為無理由，不應准許
    。
四、本判決原告勝訴部分，係依民事訴訟法第427 條第1 項規定
    適用簡易程序所為被告敗訴之判決，爰依同法第389 條第1
    項第3 款之規定，依職權宣告假執行。至原告敗訴部分，其
    假執行之聲請，即失其依據，應併予駁回。
五、本件事證已臻明確，兩造其餘主張、攻擊防禦方法及所提之
    證據，均核與本件判決所認結果不生影響，爰毋庸逐一再加
    論述，附此敘明。
六、訴訟費用之負擔：民事訴訟法第79條。
中    華    民    國   110    年    11    月    16    日
                  三重簡易庭  法  官  王士珮
以上正本係照原本作成。
如不服本判決，應於送達後20日內，向本院提出上訴狀，並表明
上訴理由，如於本判決宣示後送達前提起上訴者，應於判決送達
後20日內補提上訴理由書（須附繕本）。
中    華    民    國   110    年    11    月    16    日
                              書記官  楊家蓉
 附表：
 折舊時間           金額
 第1年折舊值        495,585×0.536×(6/12)=132,817
 第1年折舊後價值    495,585-132,817=362,768